【裁判字號】    98,上更(一),321
【裁判日期】    981202
【裁判案由】    違反槍砲彈藥刀械管制條例
【裁判全文】
臺灣高等法院刑事判決             98年度上更(一)字第321號
上  訴  人
即  被  告  甲○○
選任辯護人  吳啟孝律師
            范  惇律師
上列上訴人因違反槍砲彈藥刀械管制條例案件，不服臺灣士林地
方法院九十四年度訴字第八七三號，中華民國九十五年四月七日
第一審判決（起訴案號：臺灣士林地方法院檢察署九十四年度偵
字第六○七六號），提起上訴，本院判決如下：
    主  文
原判決撤銷。
甲○○共同未經許可，持有手槍，處有期徒刑伍年陸月，併科罰
金新臺幣壹拾萬元，罰金如易服勞役，以新台幣壹仟元折算壹日
。扣案之制式九二貝瑞塔手槍壹支（含彈匣，槍枝管制編號00
000000000）及口徑九mm制式子彈壹顆均沒收。
    事  實
一、甲○○於民國（下同）九十三年五月二十九日上午十時三十
    分前之不詳時間，在不詳地點取得制式九二貝瑞塔手槍一支
    （含彈匣，槍枝管制編號0000000000）及口徑九
    mm制式子彈四顆，即不法持有之，將之藏放於其所駕駛之不
    詳車號自小客車內。嗣於九十三年五月二十九日上午十時三
    十分許，甲○○於臺北市永樂市場內欲與倪際麟以象棋賭博
    遭拒而心存不滿，於走出市場外時，即以電話向倪際麟質問
    ：「你最近這十幾天為何看到我就閃，也不跟我賭博」，並
    以言詞辱罵倪際麟，雙方因而發生口角，甲○○心生憤恨，
    遂帶同乙○○（業經另案判決確定）至其停放於臺北市○○
    街某不詳地點車庫之上開自小客車內，取出前揭不法持有之
    手槍一支（已裝填上開子彈四顆），交由乙○○插在腰際，
    並與乙○○基於未經許可持有手槍、子彈之犯意聯絡及行為
    分擔，同往位於臺北市大同區○○○路三四四巷十九號一樓
    倪際麟所經營之「財欣不動產管理顧問有限公司」找倪際麟
    理論，乙○○見倪際麟出現該公司店內，即持上開手槍朝倪
    際麟之下半身連續開射兩槍，倪際麟因閃避不及，遭乙○○
    所開之第二槍子彈射中左腿，受有槍傷合併左側大腿深部開
    放性傷口等傷害（傷害部分未據告訴），甲○○及乙○○隨
    即逃離現場。嗣於同年六月一日上午，甲○○及乙○○主動
    持上開手槍及子彈二顆至臺北市政府警察局刑事警察大隊投
    案。
二、案經臺北市政府警察局大同分局移送臺灣士林地方法院檢察
    署檢察官偵查起訴。
    理  由
壹、程序部分：
一、按不起訴處分已確定者，非有刑事訴訟法第四百二十條第一
    項第一款、第二款、第四款或第五款所定得為再審原因之情
    形或發現新事實或新證據者，不得對同一案件再行起訴，固
    為該法第二百六十條所明定。惟該法條所稱之同一案件，係
    指同一訴訟物體，即被告與犯罪事實均屬相同者而言，亦即
    係指事實上同一之案件，而不包括法律上同一案件在內；則
    裁判上一罪案件之一部分，經檢察官為不起訴處分者，即與
    其他部分不生裁判上一罪關係，自非刑事訴訟法第二百六十
    條所稱之同一案件，檢察官就未經不起訴處分之其他部分，
    仍得再行起訴，並不受上開法條之限制；又該條項第一款發
    見新事實或新證據之規定，並包括因傳訊證人發見新證據之
    情形在內，檢察官依據證人之證言對被告為不起訴處分確定
    後，再行傳訊同一證人，如該證人為與前案證言相異之證言
    ，足認被告有犯罪嫌疑者，仍難謂非發見新證據。最高法院
    所著七十四年度台上字第四一一四號、九十三年度台上字第
    六○五三號等判決意旨可資參照。經查：
（一）本件被告甲○○於案發後，經臺北市政府警察局大同分局
      以其與乙○○共同基於殺人犯意之聯絡，由乙○○持貝瑞
      塔（BERETTA ）廠製九二型半自動制式手槍一支（內裝有
      制式子彈四顆），共同前往找倪際麟理論，由乙○○持槍
      射擊倪際麟等情，認涉有殺人未遂罪嫌，報請臺灣士林地
      方法院檢察署（以下簡稱士林地檢署）偵辦；經該署參諸
      乙○○所供：未與被告共謀、伊在電話旁邊聽聞倪際麟揚
      言內容，就把槍拿出來走到倪際麟店裡、伊拿槍過去找倪
      際麟時，被告還在電話中，伊係自行拿槍過去、開槍後轉
      頭才看到被告在伊後面等語，認與被告所辯伊當時係擔心
      出事才跟過去勸架云云相符，以該署九十三年度偵字第五
      一一一號就被告被移送之殺人未遂罪嫌為不起訴處分確定
      ，有該案不起訴處分書一份在卷可參（詳本院前審卷第八
      十二至八十三頁）。
（二）刑事訴訟法第二百六十條所謂之同一案件，僅指事實上同
      一案件，並不包括法律上同一案件在內，且偵查中不生偵
      查不可分之問題，已經不起訴處分與其他未經不起訴部分
      ，並不生全部與一部之關係。被告前開被移送殺人未遂罪
      嫌部分，既經檢察官偵查結果，認罪嫌不足而處分不起訴
      ，已如前述，即與其違反槍砲彈藥刀械管制條例部分無裁
      判上一罪關係，檢察官另以被告涉有持有槍、彈之行為提
      起之本件公訴，顯為上開不起訴處分之效力所不及，法院
      仍應予以受理，並為實體上之裁判。
（三）況經參閱士林地檢署九十三年度偵字第五一一一號卷證，
      證人乙○○於警詢中陳稱：伊與倪際麟因玩象棋賭博起口
      角，伊遇到被告時，即請代為詢問倪際麟為何如此，被告
      打電話給倪際麟時，倪際麟揚稱：「你要輸贏直接到我店
      裡來。」及罵三字經，伊聞言一時氣憤，且當時伊機車內
      有一把手槍，原準備棄置於淡水河，伊因氣憤，即取出該
      槍帶在身上，前往被害人處；該把手槍係朋友高志勝寄放
      伊處等語（詳偵字第五一一一卷第十八至十九頁）；另於
      該案偵查中陳稱：依當天從板橋家中出來時，即帶著該槍
      ，本來是要拿去淡水河丟，故放在機車置物箱內，因聽聞
      倪際麟在電話中稱要算帳就去其店內，就將槍拿出來走到
      倪際麟店內，對倪際麟開槍後轉頭才看到被告在伊身後，
      該槍係高志勝所寄放，均放在伊板橋家中，被告與其持槍
      、開槍射擊之行為無關等語（同前卷第九五至九七頁、第
      一三八頁），意指其槍枝之來源係高志勝，且被告與其持
      槍行為無關等情；檢察官因而對被告為不起訴處分，另就
      乙○○涉有違反槍砲彈藥刀械管制條例犯行提起公訴。乙
      ○○被提起公訴部分，經臺灣士林地方法院於九十三年七
      月八日以該院九十三年度訴字第四一五號案件受理，該案
      被告乙○○於移審及準備程序之庭訊中，仍執前詞，迄至
      九十三年九月十六日審理時，始托出該槍係被告甲○○所
      交付，被告原將該槍放在車子內，伊隨被告取出槍枝後，
      因被告所著衣服顏色較淺，易被發現，故交付予伊放在腰
      際，同往倪際麟公司；因被告答應要照顧伊家庭，伊方一
      個人頂下來，然伊交保後，被告不聞不問，故伊說出真相
      ；伊等係案發後在伊女兒家討論要如何講案情方能交代，
      被告說要照顧伊家裡，但事後一通電話也沒有打，並稱其
      已經不起訴，能拿其怎麼樣，實則係被告叫伊持槍去給被
      害人難看，被告交付槍枝時，有說已裝填子彈，但未講幾
      發，其開完槍時，被告已不知跑去何處，後來方以電話聯
      絡碰面地點，伊帶槍會合後，將槍放入被告車內駕駛座下
      面，待要投案時，方由被告去拿槍、彈到伊女兒家給伊等
      語（詳臺灣士林地方法院九十三年度訴字第四一五號卷第
      五七至五八頁、第九五至九七頁），嗣於該案上訴時，亦
      為相同陳述（詳本院九十三年度上訴字第三四六六號卷第
      三四頁、第四八頁），故證人乙○○於上開不起訴處分確
      定後，就被告是否持有槍、彈部分所為相異之證言，足認
      被告有犯罪嫌疑，已屬新證據之發現，依刑事訴訟法第二
      百六十條之規定，不受不得對同一案件再行起訴之限制。
（四）綜上所述，辯護人以本件與該不起訴處分案件為同一案件
      ，檢察官復對被告提起公訴，並未提出新事實新事證，有
      違刑事訴訟法第二百六十條之規定等情，並不足採。
二、有關證據能力部分：
（一）按被告以外之人於審判外之陳述雖不符刑事訴訟法第一百
      五十九條之一至之四等四條之規定，而經當事人於審判程
      序同意作為證據，法院審酌該言詞陳述或書面陳述作成時
      之情況，認為適當者，亦得為證據，同法第一百五十九條
      之五第一項定有明文。本件證人乙○○於另案警詢時、偵
      查中、另案審理時所為之陳述、證人倪際麟於另案偵查中
      以被害人身分所為陳述，雖皆為審判外之陳述，然檢察官
      、被告及其辯護人於本院準備程序中均同意有證據能力（
      詳本院卷第五一、一○九頁），且審酌上開警詢筆錄之做
      成，證人乙○○係自行投案後所為供述，無不當取供及證
      明力明顯過低之瑕疵；另自上開證人乙○○、倪際麟之偵
      查筆錄內容觀之，無不正錄供情事，就卷證形式上觀察，
      尚無一望即知之顯不可信之情形；上開審判筆錄，則係證
      人乙○○於本身被審判之案件中，向該案法官所為之陳述
      ，其於該案為惟一之被告，就該案之審理，尚無以證人身
      分而為具結、陳述之可能；承上，以該等筆錄作為證據應
      屬適當，應均有證據能力。
（二）按被告以外之人於偵查中向檢察官所為之陳述，除顯有不
      可信之情況者外，得為證據，刑事訴訟法第一百五十九條
      之一第二項定有明文；證人乙○○於偵查中係以證人身份
      具結陳述，且觀其筆錄製作之原因、過程等，並無顯不可
      信之情況，揆諸前揭法條規定，自得為證據。
（三）又按被告以外之人於司法警察官或司法警察調查中所為之
      陳述，與審判中不符時，其先前之陳述具有較可信之特別
      情況，且為證明犯罪事實存否所必要者，得為證據，刑事
      訴訟法第一百五十九條之二定有明文。經查：證人倪際麟
      於警詢時陳述伊於當日在永樂市場內賭博遇到被告，之後
      接到被告來電就伊不與之賭博之事相質，並對伊辱罵，約
      過十餘分鐘，伊即遭到槍擊等語，直指係與被告發生口角
      糾紛等情（詳偵字第五一一一號卷第二三頁），與其於原
      審證稱其與乙○○曾因賭博之事發生口角，不記得案發當
      天有無在永樂市場遇到被告，其與被告在電話中係為與乙
      ○○之賭博糾紛及不願意與被告賭博之事發生口角云云（
      見原審卷第四七、五二頁），足見證人倪際麟之證述內容
      先後不一；然查，證人倪際麟係於九十三年五月二十九日
      上午十時三十分許受槍擊後，旋於當日下午一時向警報案
      （詳偵字第五一一號卷第二二頁警詢筆錄所載詢問時間）
      ，復於同年月三十日進行第二次警詢筆錄，指認開槍之人
      為乙○○，並再次陳述槍擊之前在電話中與被告爭吵之原
      因（同前卷第二五至二七頁），該二次警詢之時間早於被
      告陪同乙○○攜槍投案之同年六月一日，尚無證據顯示被
      告或乙○○與其有何洽商、接觸，且參諸證人倪際麟係自
      行向警陳述被害情節，其意當在訴由警察機關究明事發原
      因、經過及其責任，因而向警詳述引發此事之爭執經過，
      包括在電話中對其質問之人、質問之言語、辱罵及其回應
      之內容、與發生槍擊相隔多久、槍擊過程、其與開槍之人
      之關係等節，如其有意模糊其事或隱匿真實涉案之人，當
      無報警之必要。況其當時甫受槍擊，對於案發前狀況之陳
      述，應較事隔近兩年後於原審作證時記憶清晰；且其原即
      認識被告甲○○、證人乙○○，非與不相識之人發生口角
      ，亦非受不相識之人開槍射擊，當不致發生混淆或誤認，
      其在警詢時明知開槍者為乙○○，卻從未提起曾與乙○○
      發生口角等情，顯見槍擊前確無因該事發生爭執；並參以
      其當時未與被告甲○○或乙○○聯絡任何和解事宜，較未
      受各項人情因素影響，其證詞當較為客觀公允；從而證人
      倪際麟於警訊中有關槍擊事件之起因、發生爭執與槍擊間
      相隔之時間等陳述，相對於其於原審審理時之陳述，應具
      有較可信之特別狀況，復與證人乙○○於本案原審審理中
      證述情節相符，為證明被告持有上開槍、彈犯罪事實存否
      所必要。證人乙○○持槍前往倪際麟住處之目的，在以之
      壓制於人，其究係為被告或為己出頭，亦即其持槍之動機
      為何，實與當日稍早所發生之情事息息相關，證人倪際麟
      所為相關陳述，適足為佐；辯護人以之與待證事實無關（
      見本院卷第五二頁），認無證據能力，尚無足採。綜上，
      揆諸刑事訴訟法第一百五十九條之二之規定，認證人倪際
      麟於警詢時之陳述，得為證據。
貳、實體方面：
一、訊據上訴人即被告甲○○矢口否認持有前述槍枝及子彈，辯
    稱：該槍是乙○○帶來的，也是乙○○從身上取出射擊的，
    非伊所有，伊在電話中係問倪際麟與乙○○吵架之事，不是
    為了自己的事，因倪際麟口氣不好，兩人發生口角時，伊亦
    提及剛剛看倪際麟賭博時，倪際麟的態度也不好云云。其辯
    護人則以證人乙○○前後有八次供述槍為其所有，直到審理
    時才翻供；除乙○○之指訴外，並無其他補強證據；槍擊事
    件之起因或可推論倪際麟受傷原因，與系爭手槍是否由被告
    持交乙○○，應屬二事；又該槍係乙○○於投案時交給警方
    ，並非自被告處搜索扣押而得；且乙○○另案判決如何，或
    其與被告之情誼，與被告是否交付槍枝予乙○○，均無關聯
    ；又依倪際麟所述，被告在結束與倪際麟之談話後，約花十
    多分鐘抵達倪際麟之公司，是否有其他因素耽擱，甚或記憶
    未清，該時間並非必然為前往被告藏放槍枝所在取槍、再走
    至倪際麟公司之時間；倘真為被告欲教訓倪際麟而指使乙○
    ○前往，被告何須隨之出現而讓倪際麟發現；況乙○○係於
    九十三年七月八日交保，若其與被告溝通後，認被告未依承
    諾照顧伊家庭，何以九十三年七月十五日庭訊時猶不爭執持
    有系爭槍彈之事實，而延至九十三年九月十六日審判程序時
    ，突然做出與前次庭訊不同之陳述，是否於該期間意圖遂行
    其他利益未果，因而挾怨誣指，尚非經驗法則不能想像等語
    為辯。惟查：
（一）本件槍擊事件，起因於被告甲○○對倪際麟拒絕與其賭博
      之不滿，此經共同正犯即證人乙○○於原審到庭結證稱：
      伊與被告去游泳回到永樂市場附近，被告進去市場內，伊
      在外面，後來被告跑出來說其被倪際麟漏氣，被告要伊與
      之前往其車庫，從被告車內座椅下拿出一把手槍，被告拿
      給伊，要伊插在短褲腰際，伊二人就一起去找倪際麟，說
      要去給倪際麟漏氣回來，去到那邊後，倪際麟說「你現在
      是要輸贏是不是」，伊即拿手槍出來，拉一下扳機，就擊
      發一次，伊不知道伊之手已受傷，又拉一次扳機，就又擊
      發一次，有一槍打到倪際麟的腿，被告就跑了等語（見原
      審卷第六六頁）。證人倪際麟於另案警詢時亦陳稱：伊於
      當日上午十時三十分許，在永樂市場內賭博遇到被告，之
      後伊便返回南京西路三四四巷十九號家中，約過了十幾分
      鐘後，就接到被告來電質問最近十幾天為何看到其就閃，
      也不跟其賭博，並且用三字經等言詞對伊辱罵，伊回答「
      我們是好朋友，我不要跟你輸贏」，隨即便掛掉電話，約
      過了十幾分鐘後，被告就夥同綽號「阿輝」（即乙○○）
      的男子到伊家中，二話不說阿輝就朝伊開了兩槍等語（見
      九十三年度偵字第五一一一號偵查卷第二三頁）；是本件
      槍擊事件之起因，應係被告於當天早上在永樂市場遇到倪
      際麟，因認為倪際麟不願與其賭博而心生不滿，遂打電話
      質問倪際麟，二人復於電話中發生口角，被告遂邀同乙○
      ○一起前往教訓倪際麟，甚為明確。證人倪際麟雖於原審
      改稱其與乙○○曾因賭博之事發生口角，不記得案發當天
      有無在永樂市場遇到被告甲○○，其與甲○○在電話中係
      與乙○○之賭博糾紛及不願意與被告甲○○賭博之事而發
      生口角云云（見原審卷第四七、五二頁）；然查，證人倪
      際麟於原審作證時，為九十五年三月六日，距事發當時之
      九十三年五月二十九日，已近二年，相較於其於案發當日
      下午即向警報案，當以警詢中對於各該細節之記憶較為清
      晰；且其本即認識被告及乙○○，有相當之交情，此有其
      於另案中偵查中所稱：「不想告他們二人，因為之前和他
      們二人是好朋友，也常常一起賭博。」等語可參（詳偵字
      第五一一一號卷第一五二頁），並非偶然間與不相識之人
      發生爭吵，亦非積有宿怨，更無錯認事發原因及經過之可
      能；其既自行向警報案，當意在追究涉案人責任，於警詢
      中所指口角內容，尤對乙○○部分，僅單純指稱其開槍之
      舉措，未言及與乙○○有所齟齬，既無模糊不清之指訴，
      亦未故為擴大，其於九十三年五月二十九日、三十日兩次
      警詢內容，所言應與事實相合。且被告陪同證人乙○○投
      案後，即出面與倪際麟和解，此經該證人倪際麟於另案偵
      查中陳稱事發後，乙○○的家屬有與其談和解的事（詳偵
      字第五一一一號卷第一五三頁），及原審審理時陳稱：「
      （問：乙○○是否曾出面與你談和解的事？）沒有，是甲
      ○○來談。」（詳原審卷第五一頁），被告亦於原審述及
      有與倪際麟談好以新台幣（以下同）十五萬元和解之事（
      詳原審卷第七九頁）；觀之證人倪際麟對於案發前與被告
      口角內容之說詞，因和解之因素，旋而轉成附和被告與乙
      ○○所商妥由乙○○扛責之說詞，加入有與乙○○爭執之
      情節（詳偵字第五一一一號卷第一五二頁），嗣後翻異情
      節，其客觀性顯受影響；故證人倪際麟於警詢中有關槍擊
      事件起因之陳述，較為可採。本案槍擊事件，乃起因於被
      告甲○○不滿倪際麟不願與之賭博，兩人因此在電話中發
      生口角，而非被告甲○○所稱或證人倪際麟事後迴護被告
      所言係因乙○○與倪際麟有何私人恩怨，應堪認定。
（二）又乙○○如何受被告交付上開槍枝及子彈、取得槍、彈之
      經過及後續處理情形等節，業據證人乙○○於原審證述在
      卷，無論為取槍原因、被告藏放槍枝之地點、何以槍枝係
      插放其腰間、取槍後再走至倪際麟公司所花之時間等各方
      面，均甚為詳實明確；其持槍出現於倪際麟公司時，被告
      亦在現場，乙○○開完槍後，與被告幾乎是一起離開等情
      ，亦有證人倪際麟證詞可佐（詳原審卷第四九頁）；參以
      槍枝、子彈等兇器，對社會之危害甚鉅，故受警方嚴密查
      緝，且所涉罪刑重大，持有之人鮮有輕易出示於人者，如
      非被告唆動，衡之常情，本件原與乙○○無涉，其對倪際
      麟並無怨怒，縱聽聞被告與倪際麟在電話中互罵，亦難認
      有自取槍枝前往尋仇之必要；反之，被告甫受倪際麟之拒
      絕，自認被其漏氣，憤恨難消，遂邀人以壯聲勢，並出示
      槍、彈逞其意氣，較符常情，被告應為主要發動而提供槍
      、彈之人，證人乙○○於原審所言，衡情應非憑空杜撰之
      詞，堪予採信。該證人雖於向警投案時供稱上開槍枝係伊
      放置於伊機車內，原擬棄置淡水河，因一時氣憤而將槍帶
      在身上，準備前往嚇倪際麟云云（詳偵字第五一一一號卷
      第一八頁），於另案偵查中亦為相同陳述（同前卷九五頁
      ），亦即該槍枝與被告無關；然其於本案檢察官偵訊時證
      稱：事發當天伊未進入市場，後來被告向伊表示被倪際麟
      漏氣，要找倪際麟算帳，伊就跟被告去迪化街被告的車庫
      ，從車上拿出一把手槍來，伊二人就一起去南京西路倪際
      麟的公司；伊向警察及檢察官說槍是伊的，是因為當時伊
      剛服刑完畢出監，主動跟被告說「我再進去關沒有關係，
      不要讓你承擔」，並要求被告在伊進去關的時候，幫伊照
      顧家人，被告向伊保證沒有問題，但事後被告竟在外放話
      說伊有向被告收錢，事實上伊未拿被告半毛錢，而且被告
      也表示伊指證不了被告，伊覺得幫被告頂罪，被告居然這
      樣講，很過份；伊要把事實說出來，係因良心不安，且聽
      到被告在外面說伊指證不了被告，心裡覺得很不平衡，被
      告在伊被關的期間，也都沒有探視伊等語（詳偵查卷第二
      三、二四頁）；於原審審理時亦結證其槍傷倪際麟後，如
      何與被告會面、商談之情節：伊就走到永樂市場外面，被
      告打手機給伊，要伊到被告家樓下，伊就帶著槍過去，到
      了之後，被告就把該把手槍拿到其車庫車內放在座位下，
      伊二人就騎車到士林夜市咖啡廳討論這件事如何處理，當
      天下雨，伊等沒有談什麼，伊妻要伊返家，伊即騎車回板
      橋，告訴伊妻有關被告叫伊拿槍打人之事，後來被告到伊
      家說不然去投案，伊就住到女兒家，等到六月一日與被告
      一起去刑大投案，之後就被關了等情（見原審卷第六六頁
      ），描述具體，且本案係由被告出面與倪際麟洽談和解事
      宜，乙○○均未出面，已如前述；而乙○○於另案獲得交
      保時，亦係由被告為其籌得保證金十萬元，經證人乙○○
      於原審證述：「（問：你家是否有錢交保？）甲○○打電
      話給我家人，問我家人有無錢交保，但是我女兒騙他說只
      有準備二、三萬元，因為我女兒認為這件事是甲○○的事
      ，後來是甲○○找人來保我的，當時交保金是十萬元。」
      、後來被告未向伊要該筆保證金十萬元等語（詳原審卷第
      七二頁），被告亦不否認該事（詳本院前審卷第四一頁背
      面），可認本件係因被告而起，雖由乙○○出面頂罪，然
      被告仍需解決所衍生之賠償、保釋等事宜。且乙○○為持
      槍射擊倪際麟之人，其為倪際麟所識，復有當時在場之李
      信華目睹其情，有證人李信華之證詞可憑（詳偵字第五一
      一一號卷第一四二頁），則乙○○持有槍、彈之犯行，已
      無可飾；惟其與被告情誼良好，此有被告於另案審理時所
      述：其與乙○○相識十六、七年，乙○○假釋回來幫忙其
      作生意，雙方是世交等情可按（詳訴字第四一五號卷第七
      七、七八頁），則證人乙○○於原審審理時所證：「（問
      ：為何你要冒十幾年的刑期風險，幫甲○○頂罪？）因為
      槍是我開的，我已經逃不掉了，一定會被判刑，而甲○○
      很久沒有被關，所以我想一個人扛起來。」、「實際上我
      與倪際麟沒有賭博也沒有發生過口角，是我要去投案之前
      ，我向甲○○說這件事就由我扛下來，我有跟甲○○說作
      筆錄時，說是我與倪際麟吵架，不然與我無關，怎麼會是
      我一個人做的呢，至於後來倪際麟為何也這樣說，我不知
      道，因為我都在關。」、「因為槍是我開的，我跑不了，
      所以全部我一個人扛。」等語（見原審卷第六七至六九頁
      、第七一頁），說明其衡酌托出共犯於其罪責無減，未若
      由被告在外並承諾照顧其家庭，對其較為有益，從而願獨
      擔其罪之初衷，實甚有可能。況乙○○業因共同持有手槍
      罪而遭本院判處有期徒刑五年二月及併科罰金六萬元確定
      ，已交付執行，有原審九十三年度訴字第四一五號判決及
      本院九十三年度上訴字第三四六六號判決各一份在卷足憑
      ，是無論本案事實如何認定，對其非法持有槍、彈之刑事
      罪責均已無任何影響，其當無誣陷他人以求脫免罪責之必
      要；其翻異前詞指證本案被告，顯見乙○○本欲維護被告
      免受刑事訴追，惟因被告事後對其乙○○未信守承諾且對
      外散布不實言論，致乙○○不滿始全盤托出實情，則證人
      乙○○上開所為槍、彈係由被告交付之證述，自堪採信。
      被告於本院以乙○○於九十三年七月八日獲得交保，若其
      與被告溝通後，認被告未依承諾照顧伊家庭，何以九十三
      年七月十五日庭訊時猶不爭執持有系爭槍彈之事實，延至
      九十三年九月十六日審判程序時，突然做出與前次庭訊不
      同之陳述，是否於該期間意圖遂行其他利益未果，因而挾
      怨誣指云云為辯，未能舉證說明乙○○有何要求利益未果
      而導致挾怨誣指之事證，且證人乙○○係獲被告協助籌措
      保證金，始得交保，則其於甫獲釋一週之九十三年七月十
      五日庭訊時，仍持舊詞為被告掩飾，本非不可想像，被告
      此等辯詞，僅屬臆測，不足為採。
（三）被告雖堅詞否認上開槍枝及子彈係其提供予乙○○，辯稱
      ：乙○○聽到其與倪際麟在電話中發生口角後，轉頭就走
      ，沒有說要去哪裡，其看到乙○○往倪際麟公司方向走，
      過了一、二分鐘其才將電話掛掉，跟在乙○○後面一起到
      倪際麟公司，乙○○到達後即拿槍出來對倪際麟射擊，不
      知該把手槍從何而來云云，然查：倪際麟係在被告掛掉電
      話約十多分鐘後，始見到乙○○與甲○○出現在其公司，
      此業據證人倪際麟到庭證述明確（見原審卷第四七頁），
      與其案發後向警報案時所為陳述相符（詳偵字第五一一一
      號卷第二三頁），該時間差應屬確實。而從被告講電話之
      處至倪際麟之公司間，走路僅需三至五分鐘，亦據被告於
      另案審理時陳述無誤（見原審訴字第四一五號卷第六九頁
      ），顯見被告掛掉電話後，尚有至其他地方逗留，並非立
      刻與乙○○直接前往倪際麟之公司，否則不可能短短三至
      五分鐘之路程，竟需花十多分鐘始抵達，被告前開見乙○
      ○轉身而去，過一、二分鐘掛掉電話即跟隨乙○○前往倪
      際麟公司等說詞，顯非實在。再者，依被告所述，其在發
      現乙○○離去後，即一路跟隨乙○○走至倪際麟公司，期
      間均未看到乙○○如何取得該把槍枝，顯指該支手槍為乙
      ○○所預藏，與證人乙○○於另案警詢、偵查中，為脫免
      被告罪責而稱其係前往其機車內取槍枝等情，有所矛盾；
      且查，本件衝突起因於被告當天早上對倪際麟不願與其賭
      博之不滿，且在電話中與倪際麟發生口角，而心生憤恨，
      與乙○○並無直接關係，前已詳述，則乙○○已無預先知
      悉被告將與倪際麟發生紛爭而事前預備槍枝之可能。而乙
      ○○一到達倪際麟之公司，未多言語，即開槍射擊，當時
      被告已在其身邊，有證人倪際麟於另案之偵訊筆錄可參（
      詳偵字第五一一一號卷第一五二頁），則被告與乙○○顯
      然幾乎同時到達現場，路程中應均在一起，其竟稱未看到
      乙○○拿槍云云，意指乙○○原即隨身藏槍，核與制式手
      槍價值不斐，復為具有殺傷力之危險器械，若非有立即使
      用之必要，縱然持有槍枝，亦會小心藏放，要無甘冒遺失
      、走火、遭警查獲等高度風險而無故隨身攜帶之可能等情
      不符，已無從認定乙○○事發當日上午原即隨身藏有槍枝
      ；故而以該三至五分鐘路程，被告與乙○○二人卻花費十
      餘分鐘等情，可徵證人乙○○所稱二人有先同往被告停車
      所在取出槍枝、子彈等語，與事實相符。
（四）證人蔡展河雖於本院前審審理時到庭證稱伊曾於九十三年
      五月二十八日向被告借車使用，但因被告找不到車鑰匙而
      作罷等語（詳本院前審卷第五六至五七頁）；經參以證人
      蔡展河現為被告之員工，彼此間有上下從屬之僱傭關係存
      在，其證言之信憑性，非無可疑；被告於本院亦稱蔡展河
      非僅一次向其借車（詳本院原審卷第五六頁），顯對證人
      蔡展河而言，該借車行為平常，並非具有特別或重大意義
      ，應無特別深刻之印象；而人之記憶有限，並會隨時間經
      過而模糊、流逝，乃證人蔡展河竟可明確證稱距今已二年
      有餘之確切借車日期，有違經驗法則，其證言可信度殊值
      懷疑。另證人陳爾平於本院審理時雖證述曾幫被告配過車
      鑰匙，惟其並無法確認正確時間（詳本院前審卷第五七頁
      背面至五八頁），所證亦無從資為有利被告之證據。
（五）又上開槍彈經送內政部警政署刑事警察局刑事警察局鑑定
      之結果，認送鑑制式九二貝瑞塔手槍一支（槍枝管制編號
      0000000000）係美國BERETTA 廠製九二FS型口
      徑九mm制式半自動手槍，機械性能良好，可擊發同口徑制
      式子彈，認具殺傷力；另送鑑子彈二顆（試射一顆），均
      係口徑九mm制式子彈，皆具殺傷力，有該局九十三年六月
      一日刑鑑字第○九三○一一五七八七號槍彈鑑定書一份附
      卷可參（見偵字第五一一一號偵查卷第三六至三八頁），
      綜上，被告甲○○持有前述槍枝及子彈之行為，事證明確
      ，所辯要屬卸飾之詞，不足採信，其犯行堪以認定，應依
      法論科。
二、新舊法之比較：
（一）被告行為後，刑法及刑法施行法部分條文業經修正公布，
      並均於九十五年七月一日施行。為與刑法第一條罪刑法定
      主義相互契合，而貫徹法律禁止溯及既往原則，修正後刑
      法第二條第一項規定：「行為後法律有變更者，適用行為
      時之法律，但行為後之法律有利於行為人者，適用最有利
      於行為人之法律」為規範行為後法律變更所生新舊法律比
      較適用之準據法，故刑法第二條第一項雖經修正，但因屬
      適用法律之準據法，本身即無所謂比較新舊法之問題，應
      逕適用裁判時之修正施行後刑法第二條規定以決定適用之
      刑罰法律。又本次刑法修正之比較新舊法，應就罪刑有關
      之共犯、未遂犯、想像競合犯、牽連犯、連續犯、結合犯
      ，以及累犯加重、自首減輕暨其他法定加減原因（如身分
      加減）與加減例等一切情形，綜其全部罪刑之結果而為比
      較（最高法院九十五年五月二十三日九十五年度第八次刑
      事庭會議決議意旨可資參照）。相關條文之比較，茲分述
      如下：
      1.刑法第二十八條
        刑法修正後，已將舊法第二十八條之「實施」修正為「
        實行」。原「實施」之概念，包含陰謀、預備、著手及
        實行等階段之行為，修正後之規定，共同正犯之範圍已
        有限縮，排除完全未參與犯罪相關行為之陰謀犯、預備
        犯之共同正犯，然仍肯認共謀共同正犯之處罰。新舊法
        就共同正犯之範圍既因此而有變動，自屬犯罪後法律有
        變更，而非僅屬純文字修正，應有新舊法比較適用之問
        題（最高法院九十六年度臺上字第九三四、七○七三號
        判決意旨、本院暨所屬法院九十六年法律座談會刑事類
        提案第一號可資參照）。本案被告之犯罪行為已著手實
        行，不論依修正前或後之規定，均構成共同正犯，刑法
        第二十八條之修正內容，對被告尚無有利或不利之情形
        。
      2.刑法第三十三條第五款
        按槍砲彈藥刀械管制條例第七條第四項之法定罰金刑「
        併科新台幣一千萬元以下罰金。」、同條例第十二條第
        四項之法定罰金刑：「併科新台幣三百萬元以下罰金。
        」因刑法第三十三條第五款由原規定之「罰金：（銀元
        ）一元以上」，修正為：「罰金：新臺幣一千元以上，
        以百元計算之」及增訂刑法施行法第一條之一，故修正
        後，上開之罪所得併科處之最高額罰金刑於修法前後雖
        屬相同，惟最低額罰金刑，均已由修法前之銀元一元（
        換算為新台幣三元），修正為新臺幣一千元，比較修正
        前、後之刑罰法律，以行為時關於科處罰金刑之法律，
        對本案被告較為有利。
      3.綜合比較
        揆諸前揭意旨及說明，綜合比較上開規定結果，應以修
        正前之刑法規定對被告較為有利。故適用被告行為時之
        刑法規定，予以論處。
      4.又修正後刑法第四十二條第三項關於罰金易服勞役折算
        標準之規定修正為：以新台幣一千元、二千元或三千元
        折算一日，較之被告行為時之舊刑法第四十二條第二項
        係規定以銀元一元以上三元以下（按：業經提高為一百
        倍）折算一日，比較結果，新法為對被告有利，依新刑
        法第二條第一項但書規定，自應適用較有利於被告之新
        刑法第四十二條第三項以定罰金易服勞役之折算標準（
        易刑處分雖亦應比較適用最有利於行為人之法律，但例
        外不參與綜合比較）。
      5.另刑法第五十五條想像競合犯之規定，雖有增加但書：
        「但不得科以較輕罪名所定最輕本刑以下之刑。」此科
        刑之限制，惟此乃法理之明文化，非屬法律之變更，無
        新舊法之比較適用。又刑法第十一條之規定雖於同次修
        正為「本法總則於其他法律有刑罰或保安處分之規定者
        ，亦適用之。但其他法律有特別規定者，不在此限。」
        ，其性質上屬於「過橋條款」，而為法律適用之準據，
        無關乎犯罪行為可罰性要件之變更，應逕行適用裁判時
        有效之現行條文。
（二）槍砲彈藥刀械管制條例
      被告行為後，槍砲彈藥刀械管制條例第七條雖於九十七年
      年十一月二十六日修正，於同年月二十八日生效，惟就該
      條第四項部分，修正前後規定並無不同，無新舊法比較問
      題，應適用裁判時有效之槍砲彈藥刀械管制條例第七條第
      四項規定。
三、核被告甲○○未經主管機關許可，持有前揭制式手槍一支、
    子彈四顆之行為，係違反修正前槍砲彈藥刀械管制條例第七
    條第四項之未經許可持有手槍罪、同條例第十二條第四項之
    未經許可持有子彈罪。被告與乙○○間有犯意聯絡及行為分
    擔，為共同正犯。被告同時持有之子彈四顆，均屬槍砲彈藥
    刀械管制條例第十二條第四項規定所禁止持有之子彈，其同
    時持有之行為，侵害該規定保護之單一社會法益，僅犯單一
    之未經許可持有子彈罪。被告以一持有行為而同時持有上開
    手槍及子彈，係一行為同時觸犯數罪名，為想像競合犯，應
    從一重之未經許可持有手槍罪處斷。
四、原審對被告論罪科刑，固非無見。惟查，(一)被告行為後，刑
    法業經修正變更，原審未及審酌新、舊法之比較適用加以說
    明，已有未洽。(二)又按共犯者對其中任何一人在合同意思範
    圍內所實施之行為，均應負共同責任，基於共同犯罪行為，
    應由共犯各負全部責任之理論，已在共犯某甲所犯案件諭知
    沒收之某甲所有供犯罪所用之物，在共犯某乙另案中仍應諭
    知沒收；原審判決時，上開槍枝一支、子彈一顆既未能證明
    已實質滅失而不存在，原判決理由以系爭槍、彈已於共犯乙
    ○○之另案判決中宣告沒收，認無需於本案中重複宣告沒收
    云云，亦有未洽。被告上訴仍執前開情詞置辯而否認犯罪，
    雖無可取，惟原判決既有前開可議之處而無可維持，自應由
    本院予以撤銷改判。
五、爰審酌被告非法持有槍枝子彈，嚴重危害社會治安，且僅因
    細故即濫行使用，顯見其擁槍自重目無法紀，對他人生命安
    全造成重大威脅，事後復否認犯行，飾詞強辯，毫無悔意，
    及其犯罪之目的、動機、手段、所生危害等一切情狀，仍依
    原判決就刑度之審酌，判處如主文第二項所示之刑，另就其
    所受罰金刑部分，依現行刑法第四十二條第三項規定，諭知
    易服勞役之折算標準。又被告甲○○持有扣案之制式九二貝
    瑞塔手槍1 支（含彈匣，槍枝管制編號000000000
    0）及口徑九mm制式子彈一顆（原四顆子彈中之一顆，業於
    鑑驗過程中試射擊發滅失，另二顆子彈亦因乙○○之擊發滅
    失，自無庸宣告沒收）均具殺傷力而屬違禁物，且未能證明
    業已實質滅失，應依刑法第三十八條第一項第一款之規定予
    以宣告沒收。
據上論斷，應依刑事訴訟法第三百六十九條第一項前段、第三百
六十四條、第二百九十九條第一項前段，槍砲彈藥刀械管制條例
第七條第四項、第十二條第四項，刑法第二條第一項、第十一條
前段、第四十二條第三項、第五十五條、第三十八條第一項第一
款、修正前刑法第二十八條，判決如主文。
本案經檢察官張熙懷到庭執行職務。
中    華    民    國    98    年    12    月    2     日
                  刑事第十九庭審判長法  官  鄧振球
                                    法  官  潘翠雪
                                    法  官  彭幸鳴
以上正本證明與原本無異。
如不服本判決，應於收受送達後10日內向本院提出上訴書狀，其
未敘述上訴之理由者並得於提起上訴後10日內向本院補提理由書
（均須按他造當事人之人數附繕本）「切勿逕送上級法院」。
                                    書記官  陳靜姿
中    華    民    國    98    年    12    月    2     日
附錄本案論罪科刑法條全文：
槍砲彈藥刀械管制條例第七條第四項：
未經許可，持有、寄藏或意圖販賣而陳列第一項所列槍砲、彈藥
者，處五年以上有期徒刑，併科新台幣一千萬元以下罰金。
槍砲彈藥刀械管制條例第十二條第四項：
未經許可，持有、寄藏或意圖販賣而陳列子彈者，處五年以下有
期徒刑，併科新台幣三百萬元以下罰金。


司法院資訊處製作；財團法人民間司法改革基金會備份。
